【裁判字號】    95,抗,285
【裁判日期】    950828
【裁判案由】    聲請押
【裁判全文】
臺灣高等法院臺南分院刑事裁定           95年度抗字第285號
抗  告  人  臺灣臺南地方法院檢察署檢察官
被      告  甲○○
上列抗告人因聲請羈押案件，不服臺灣臺南地方法院中華民國95
年8月4日裁定（95年度聲值羈字第362號）提起抗告，本院裁定
如下：
    主  文
抗告駁回。
    理  由
一、本件抗告意旨略以：原裁定據以駁回本件羈押聲請所憑之臺
    灣臺南地方法院94年度選訴字第9號刑事判決，因該刑事判
    決認事用法均屬可議，已經提起上訴，尚由二審審理中，且
    原裁定對於聲押書中有關該筆一千萬元匯入被告甲○○帳戶
    後，何以將之切割成多筆五十萬元及二十五萬元之支票存入
    其親友及職員帳戶中，存入後又立即將錢提出交予甲○○之
    明顯洗錢現象，而其中另筆二百萬元之現金，經由甲○○外
    甥媳送往李和順競選總部等之被告犯罪嫌疑重大理由，均未
    予斟酌，且未說明理由，原裁定顯有瑕疵，為此，請撤銷原
    裁定，另為適當之裁定等語。
二、原裁定以：如附件理由第二項至第四項。
三、本院惟查：
（一）按被告經法官訊問後，認為犯罪嫌疑重大，有事實足認為
      有湮滅、偽造、變造證據或勾串共犯或證人之虞者；所犯
      為死刑、無期徒刑或最輕本刑五年以上有期徒刑之罪者，
      非予羈押，顯難進行追訴、審判或執行者，得羈押之，刑
      事訴訟法第101條第1項、第2款、第3款定有明文。而刑事
      被告經訊問後，認有法定羈押原因，於必要時得羈押之，
      所謂必要與否或執行羈押後，有無繼續之必要，仍許法院
      斟酌訴訟進行程度及其他一切情事而為認定，除有刑事訴
      訟法第114條各款所列情形之一不得駁回者外，准許與否
      ，該管法院有自由裁量之權，衡非被告所得強求（最高法
      院29年抗字第57號、46年台抗字第6號、第21號判例意旨
      可資參照）。又按羈押之目的在於保全證據及刑事訴訟程
      序之進行。在形式要件上，被告依法須先經法官訊問，並
      應使用押票；在實質要件上，除被告犯罪嫌疑重大，有法
      定羈押原因外，尚須「非予羈押，顯難進行追訴、審判或
      執行」者，亦即有羈押之必要性，法院始得為羈押之處分
      ，此觀刑事訴訟法第101條、第102條之規定自明。所謂羈
      押之必要性，係由法院就具體個案，依職權審查是否有非
      予羈押顯難保全證據或難以進行訴訟程序者而言。故而刑
      事訴訟法第一百零一條第一項第二款羈押事由，乃是為了
      防止被告藉著對人證、物證之不正當影響，而使案情陷於
      無法辨明之危險，在判斷有無使案情陷於無法辨明之危險
      時，必須基於特定之事實，可以認定被告有從事破壞證據
      之重大嫌疑，且因此而致使真實之發現受到阻礙，滅證之
      虞才屬存在。故而依此項原因羈押被告，應具備下列要件
      ：(1)有湮滅、偽造、變造有關犯罪成立要件及科刑審酌事
      項之證據事實存在之虞。(2)有勾串共犯及證人事實存在之
      虞。(3)此等證據、共犯或證人，在客觀上有被湮滅、偽造
      、變造或勾串之可能。
（二）查抗告人係以被告甲○○因涉犯刑法第一百六十八條偽證
      罪、公職人員選舉罷免法（未指出具體罪名）之案由，犯
      罪嫌疑重大，且尚有證人許淑霞、廖于華仍滯留中國大陸
      未歸，並有待傳訊證人李和順或其競選總部相關人員，是
      認被告有勾串共犯及證人之虞，非予羈押，顯難進行追訴
      、而有羈押之必要，爰依刑事訴訟法第一百零一條第一項
      第二款所定之事由，向臺灣臺南地方法院聲請羈押在案（
      見原審卷第三頁至第十六頁）。
（三）經查，抗告人以被告甲○○所涉犯刑法第一百六十八條偽
      證罪、公職人員選舉罷免法（未指出具體罪名）之案由，
      認有犯罪嫌疑重大，無非係以被告甲○○於李和順等所涉
      賄選案中，於偵查中以證人身分經具結後，竟對該案賄選
      資金流向即陳英岳帳戶中提領之二千萬元係供李和順賄選
      之用，而陳英岳匯入甲○○帳戶中一千萬元，實係透過甲
      ○○親友職員之帳戶洗錢該事實，故為該筆自陳英岳帳戶
      中匯入被告甲○○帳戶中的一千萬元，係伊向其弟陳英岳
      所借，與選舉無涉云云之虛偽陳述，此有該刑事案件相關
      證據可稽為據，然查上開李和順及陳英岳等因違反公職人
      員選舉罷免法刑事案件，業經原審法院調查斟酌相關事證
      而以九十四年度選訴字第九號判決無罪在卷，是該刑案賄
      選被告既為原審法院認定無賄選行為，何來賄選資金與洗
      錢等問題，抗告人既未提出其他可為被告甲○○涉有偽證
      犯行證據，而被告甲○○亦已否認偽證犯行，應認被告甲
      ○○與李英岳間存在之借貸關係，尚難遽以認定在上開另
      案被告李和順所涉賄選案情具有重要關係事項，則本件羈
      押聲請因無法提出證據足以釋明被告甲○○所涉偽證等犯
      罪嫌疑重大，又被告甲○○業於該刑案偵查中出庭作證，
      所述與上該刑案被告陳英岳所述大致相符，而李和順或其
      競選總部相關人員等與賄選案情有關證人，業已於該刑事
      案件原審程序中為相關陳述，並經原審法院斟酌裁判，且
      賄選案發生後迄今相隔數年，被告甲○○亦無與其等勾串
      或串證之可能，自無因串證保全證據，而非予羈押被告，
      顯難進行審判之必要，是本件羈押聲請，既無羈押原因亦
      無羈押之必要，核與刑事訴訴法第101條第1項第2款羈押
      要件不符，該聲請顯無理由，應予駁回。從而原審為聲請
      駁回之裁定，並無違誤。
（四）綜上所述，本院經核閱臺灣臺南地方法院九十五年聲值羈
      字第三六二號刑事案卷、及臺灣臺南地方法院九十四年度
      選訴字第9號刑事案件偵查與審判卷宗中被告甲○○對於
      本案之供述、共犯陳英岳等之供述（九十五年五月二十三
      日於偵查中之供述）、相關證人證詞及卷內書證，經核原
      審法院對於駁回抗告人羈押之聲請，認事用法俱無不合。
      本件抗告人雖以上開理由提起抗告，本院認為尚非有理由
      ，應予駁回。
三、據上論結，應依刑事訴訟法第412條，裁定如主文。
中    華    民    國    95    年    8     月    28    日
                  刑事第二庭    審判長法  官  葉居正
                                      法  官  莊俊華
                                      法  官  吳森豐
以上正本證明與原本無異。
不得再抗告。
                                      書記官  李梅菊
中    華    民    國    95    年    8     月    28    日


司法院資訊處製作；財團法人民間司法改革基金會備份。
